臺灣新竹地方法院民事判決　九十一年度重訴字第八四號
　　原　　　告　癸○○
　　　　　　　　丑○○
　　右一人複代　范森榮
　　被　　　告　子○○
　　　　　　　　卯○○
　　　　　　　　辰○○
　　　　　　　　申○○
　　　　　　　　乙○○
　　兼右四人共　戊○○
　　被　　　告　丁○○
　　　　　　　　甲○○
　　　　　　　　庚○○
　　　　　　　　午○○
　　右一人訴訟　己○○
　　被　　　告　未○○（即
　　　　　　　　壬○○
　　兼右二人共　巳○○
　　被　　　告　辛○○
　　右一人訴訟　寅○○
右當事人間分割共有物事件，本院判決如左：
    主    文
兩造共有如附表一所示之十七筆土地，准予分割，其分割方式如附表二及附圖所示。
兩造中部分共有人應提出之補償金數額（以新台幣計算），及應獲得補償之部分共有
人及其數額，詳如附件所示。
訴訟費用由兩造按如附表三所示之比例負擔。
    事    實
甲、原告方面：
一、聲明：
（一）分割方式如主文第一項所示。
（二）原告及被告子○○、卯○○、辰○○、申○○、甲○○、丙○○、乙○○應依
      前開共有土地之持分比例，提出補償金額，共同合計補償被告午○○新台幣（
      下同）二十九萬元，另被告未○○、壬○○、巳○○應共同合計補償被告午○○三十五萬二千元。
（三）訴訟費用由被告負擔。
二、陳述：
（一）緣附表一所載之十七筆土地（簡稱系爭土地），係兩造所共有，各共有人之持
      分如附表四所示，而按各共有人得隨時請求分割共有物，民法第八百二十三條
      第一項前段定有明文，茲上開土地並無不能分割之情形，且兩造間亦無不分割
      之協議，乃因人多意雜，而無法獲得分割之協議。縱認兩造間先前曾達成分割
      之協議，亦經原告合法予以解除而失效。茲因系爭土地位置相連，而共有人就
      該每筆土地間之持分比例復一致，且共有人間均同意就系爭土地（除其中該六
      五０之十四地號土地外）予以合併分割，爰為使土地分割後之經濟利益及整體
      利用方便之考量，請求就上開十六筆土地（即不包含該六五０之十四地號土地
      ）予以合併分割。
（二）因原告及被告子○○、卯○○、辰○○、申○○、甲○○、丙○○、乙○○（
      以下簡稱原告癸○○等該股）均同意，就前述合併分割之十六筆土地，於分割
      後依原對土地之持分比例維持共有，而被告巳○○、壬○○及未○○（以下簡
      稱被告巳○○等該股）亦希望於分割後依持分比例維持共有，另被告辛○○、
      庚○○（以下簡稱被告辛○○等該股）亦希望分割後依持分比例維持共有，原
      告爰就上開同意於分割後仍持共有之共有人部分予以當作一股，故本件土地之
      分割，除就其中坐落新竹市○○段六五０之十四地號該筆土地，所有共有人即
      兩造均同意按原應有部分比例維持共有，以供作兩造永久共同對外通路使用之
      外，就其餘之十六筆土地，乃以原告及被告子○○、卯○○、辰○○、申○○
      、甲○○、丙○○、乙○○為一股，被告巳○○、壬○○及未○○為一股，被
      告辛○○、庚○○為一股，及被告午○○、丁○○均各為一股，總共五股之方
      式來分割，依此，可認原告癸○○等該股於分割時，其等之應有部分合計應為
      一萬分之五七四一（即子○○一萬分之九七一加癸○○一萬分之六七九加丑○○一萬分之六七九加卯○○一萬分之八七三加辰○○一萬分之八七三加申○○
      一萬分之五五六加甲○○一萬分之四０一加丙○○一萬分之三七０加乙○○一
      萬分之三三九），而被告巳○○等該股則為一萬分之五五五（即巳○○、未○○、壬○○各一萬分之一八五），而被告辛○○等該股則為一萬分之二０三八
      （即辛○○、庚○○各一萬分之一０一九），而被告午○○為一萬分之五五六
      ，被告丁○○則為一萬分之一一一０。又因前開除該段六五０之十四地號外之
      其餘十六筆土地，其中靠新竹市○○路○○段六五０、六五０之二、之三、之
      四、之五、之六、之七地號之七筆土地部分（以下簡稱Ａ區部分），其於八十
      九年度公告現值為每平方公尺土地為二六０００元，而其餘之九筆土地，則於
      八十九年度均為每平方公尺一七０００元，土地之價值顯然有別，且因坐落該
      段六五０之十七地號之該筆土地，有一部分遭第三人無權占用中，為使共有人
      均能共同分擔解決糾紛之責任，乃一併以該分割後仍維持共有之該六五０之十
      四地號土地為界線，另就其餘八十九年度土地公告現值每平方公尺為一七００
      ０元之該九筆土地，區分為Ｂ區○○○段之六五０之八、之九、之十、之十一
      、之十二、之十三之六筆土地）、Ｃ區○○○段六五０之十五、之十六之二筆
      土地）、Ｄ區○○○段六五０之十七地號土地）。而分割之方案，乃係原則上
      讓前述五股之共有人，均能按其持分比例，以分割取得該Ａ、Ｂ、Ｃ、Ｄ區部
      分之土地，惟審酌於Ａ區部分，因被告午○○及被告巳○○等該股均有地上物
      坐落其上，為使其等之地上物能夠於分割後繼續保留，乃將被告午○○所有地
      上物所占用之該六五０之五地號整筆土地分歸午○○取得，而被告巳○○等該
      股所有地上物所占用之該六五０之六地號整筆土地則分歸被告巳○○等該股所
      共同取得，惟因上開二股所取得之Ａ區部分之土地，顯已超過其等就Ａ區部分
      按持分比例換算所得之面積，原告癸○○等該股乃同意以前開二股按持分換算
      所應取得之Ｂ、Ｃ、Ｄ區部分之土地，以與原告子○○等該股所原應取得之Ａ
      區部分之部分土地，以二區土地之不同公告現值之折算比率，換算後相交換，
      至於就被告丁○○、被告辛○○等該股之二股部分，則按其等之持分比率，分
      就Ａ、Ｂ、Ｃ、Ｄ四區之土地，予以換算成其等完整應得之面積而分歸其等取
      得，如此，原告爰提出如附表二及附圖所示之分割方案，以公平妥適分配共有
      人間之土地取得位置（該方案係以新竹市地政事務所實施測量後，依九十新地
      測字第五五三五號函檢送之複丈成果圖上所示之第一案為基礎，將Ａ區部分其
      中原由原告癸○○等該股所分得之該段六五０之五、之六地號土地，改由被告
      午○○取得該六五０之五地號土地，由被告巳○○等該股取得六五０之六地號
      土地，至於原由被告午○○分得之如複丈成果圖所示編號１部分，及由被告巳
      ○○等該股分得之編號５部分之土地，則改由原告癸○○等該股取得，而就Ｂ
      ＣＤ區部分，被告午○○、被告巳○○等該股依第一案所示原所分得之土地，
      則全部歸由原告癸○○等該股取得）。
（三）兩造間共有之前述Ａ、Ｂ、Ｃ、Ｄ區共十六筆之土地，如依前述八十九年間之
      土地公告現值為準，予以計算其總價值，其中Ａ區部分為五九六點七二平方公
      尺乘以二六０００元等於00000000元，Ｂ區部分為為五三六點四平方
      公尺，Ｃ區部分為三四二點八五平方公尺，Ｄ區部分為七六三點九九平方公尺
      ，則ＢＣＤ區土地之面積合計為一六四三點二四平方公尺，依每平方公尺公告
      現值一七０００元計算，其價值為00000000元，則ＡＢＣＤ區總計價
      值以00000000元（即00000000加00000000）計算，
      因其中被告巳○○等該股就前述ＡＢＣＤ四區之土地，依其等持分比例計算，
      應得之土地現值為00000000元乘以一萬分之五五五（即四區土地之總
      價值乘以持分比例）等於0000000元，惟其等依上開方案，就該四區部
      分之土地分得之現值為六五０之六地號土地，面積九八點五六平方公尺，乘以
      土地之每平方公尺價值二六０００元，即為0000000元，依此，按土地
      之公告現值計算結果，被告巳○○等該股就該四區所分得之土地，其價值即高
      於其等按持分比例應分得之價值為一五一０九七元，則以Ａ區土地之公告現值
      每平方公尺二六０００元計算結果，其係多得五點八一平方公尺（即一點七六
      坪）之Ａ區土地。而就被告午○○部分，其就該四區部分之土地，按持分原應
      分得0000000元現值之土地（即00000000元乘以一萬分之五五
      六），惟其依前述方案實際分得之土地現值為0000000元（即八二點三
      平方公尺乘以二六０００元），所分得之土地價值較其按持分換算者減少二七
      六００八元，如以Ａ區部分之土地公告現值換算結果，其少分得Ａ區部分之土
      地面積為十點六一平方公尺（即三點二一坪），而原告癸○○等該股依前述方
      案，就該四區部分之土地，所分得之土地面積，以Ａ區部分之土地作基準，較
      其等按持分比例換算者多得一點四五坪（即三點二一坪減一點七六坪）。是就
      前開三股部分，按前述分割方案所分得土地面積較按持分換算者之超過或短少
      部分，原告同意以Ａ區部分每坪土地二十萬元計算以互為找補，則經計算結果
      ，其中原告癸○○等該股應按其等間依土地持分之比例，合計共提出二十九萬
      元以補償被告午○○，而被告巳○○等該股則應按其等持分比例，合計共提出
      三十五萬二千元以補償被告午○○。至於被告辛○○等該股及被告丁○○部分
      ，因其等均係按應有部分比例而分配取得土地，則無補償之問題。
三、證據：提出土地登記謄本十七份、地籍圖謄本一份、律師事務所函及回執聯影本
    一份，並聲請至現場履勘、測量。
乙、被告方面：
    被告甲○○未於言詞辯論期日到場，據其前於調解程序期日與其他被告在言詞辯
    論期日到場所為之聲明及陳述：
一、聲明：均同意就系爭土地，除其中六五０之十四地號該筆外，予以合併分割，且
    就土地之分配位置部分，均同意原告上開所列之分割方案。
二、陳述：
（一）同意就系爭土地，除其中該六五０之十四地號外，予以合併分割，並就其中之
      該六五０之十四地號土地，依共有人之持分比例繼續保持共有，以作為所有共
      有人對外通行之用。且其中被告子○○、卯○○、辰○○、申○○、甲○○、
      丙○○、乙○○希望就前述十六筆合併分割之土地，於分割後與原告二人，依
      其等對土地之持分比例維持共有，而被告巳○○、壬○○及未○○亦希望就該
      十六筆土地，於分割後依持分比例維持共有，另被告辛○○、庚○○亦希望就
      前開十六筆土地，於分割後依持分比例維持共有。故被告等人，就上開十六筆
      土地之分割所得之位置，同意以原告所提出之上開分割方案為準。
（二）被告巳○○等該股：
      就依原告所提分割方案所分得之土地，雖超過其等依持分比例換算所應分得之
      面積，惟就超過部分所分得之土地，其等認為至多僅能依土地之公告現值加四
      成來計算其價值而予以補償其他共有人。
（三）被告午○○部分
      其依原告所提分割方案所分得之土地，其面積不足於其依持分比例換算所應分
      得者，而就其中短少之部分，其認為多分得土地之共有人，應以每坪土地二十
      二萬元之價格予以補償伊。
三、證據：被告辛○○等該股提出地籍圖謄本、土地所有人明細分配表各一份。
    理    由
一、本件被告甲○○經合法通知，未於言詞辯論期日到場，核無民事訴訟法第三百八
    十六條各款所列情形，爰依原告聲請，由其一造辯論而為判決。
二、原告主張上開如附表一所示之十七筆土地即系爭土地，為兩造所共有，各共有人
    之應有部分如附表一所示，而前開土地之地目均為建，並無不能分割之限制，共
    有人亦無不分割之協議，且其間亦未達成有效之分割協議等情，業據原告提出土
    地登記謄本十七份為證，且為被告所不爭執，自堪信原告主張為真實。按各共有
    人得隨時請求分割共有物，但因物之使用目的不能分割或契約訂有不分割之期限
    者，不在此限，民法第八百二十三條第一項定有明文，本件系爭土地，依前所述
    ，既無不能分割之限制，兩造間亦無不分割之協議，則原告對各共有人為分割共
    有物之請求，按諸上述說明，為法之所許，應予准許。
三、第按，共有物之分割，應斟酌共有物之性質、經濟效益及全體共有人之利益，並
    應符合公平原則，且社會利益亦應考慮在內。又按分割共有物係以消滅共有關係
    為目的，因之法院為分割共有物之裁判時，不能創設新的共有關係，但有不能分
    割之情形，如為共同使用之道路，或部分共有人明示就分得部分願維持共有者則
    屬例外，應予准許。又按共有物如為不同地號之數筆土地，雖其各筆土地之共有
    人均相同，惟其共有人如非以成立一個共有關係之意思而共有數筆土地（如共有
    人同時購買該數筆土地，或共有土地原係一宗，其後始分割為數宗者），應認其
    共有關係分別存在於數筆土地之上，除非共有人均同意就該數筆土地予以合併分
    割，否則，法院不得就數筆土地予以合併分割。是於數筆土地其各筆土地共有人
    均相同，而共有人均同意就該數筆土地予以合併分割時，法院仍得就該數筆土地
    予以合併分割，以利土地利用上之經濟效益。經查：
（一）就系爭土地中除該六五０之十四地號以外之十六筆土地，兩造均同意予以合併
      分割，則揆諸前開說明，該十六筆土地，自應依兩造之請求，准予合併分割。
      又因就前開十六筆土地，原告及被告子○○、卯○○、辰○○、申○○、甲○○、丙○○、乙○○希望於分割後依原對土地之應有部分比例維持共有，而被
      告巳○○、壬○○及未○○亦希望其三人於分割後依應有部分比例維持共有，
      另被告辛○○、庚○○亦希望其二人分割後依應有部分比例維持共有，則揆諸
      前開之說明，部分共有人就該十六筆土地於分割後繼續按原應有部分之比例維
      持共有之請求，亦應予以准許。依此，可認原告癸○○等該股於分割時，其等
      之應有部分合計應為一萬分之五七四一（即子○○一萬分之九七一加癸○○一
      萬分之六七九加丑○○一萬分之六七九加卯○○一萬分之八七三加辰○○一萬
      分之八七三加申○○一萬分之五五六加甲○○一萬分之四０一加丙○○一萬分
      之三七０加乙○○一萬分之三三九），而被告巳○○等該股則為一萬分之五五
      五（即巳○○、未○○、壬○○各一萬分之一八五），而被告辛○○等該股則
      為一萬分之二０三八（即辛○○、庚○○各一萬分之一０一九），而被告午○○為一萬分之五五六，被告丁○○則為一萬分之一一一０。
（二）次查，系爭十七筆土地，其中該段六五０之五地號土地上，目前坐落有被告午
      ○○所有之一層鐵皮屋，搭蓋約六年，而同段六五０之六地號土地上，目前則
      坐落有被告巳○○等該股所有之二層水泥磚造房屋，屋齡約二十幾年，其餘部
      分之土地，則有一部分係坐落有老舊之地上物，部分則為荒廢之空地，部分上
      面種植有蔬菜之情，已據本院會同兩造至系爭土地之現場履勘屬實，製有勘驗
      筆錄在卷，並經本院囑託新竹市地政事務所派員實施測量，有該所以八十九新
      地測字第一一九０五號函檢送之複丈成果圖在卷可參。又被告午○○就其所有
      之上開地上物，希望於分割後予以保留，另被告巳○○等該股，就其等所有之
      上開地上物，亦作相同之表示，至於其餘占用土地之地上物部分，則共有人於
      履勘時均表示因該等建物老舊於分割土地後不擬保留。而本院審酌被告午○○
      及被告巳○○等該股分別所有之上開地上物，均尚有經濟價值，且其中被告巳
      ○○等該股均仍居住在該地上物之中，是考量到上開地上物均仍有保留之必要
      之情，本院認為應儘可能讓被告午○○、巳○○等該股均能分到其等地上物所
      坐落之基地部分之土地，始為適當。又前述之十六筆土地（即系爭土地中除該
      六五０之十四地號土地外），其中靠新竹市○○路○○段六五０、六五０之二
      、之三、之四、之五、之六、之七地號之七筆土地部分（即前述之Ａ區部分）
      ，其於八十九年度公告現值為每平方公尺土地為二六０００元，而其餘之九筆
      土地，則於八十九年度均為每平方公尺一七０００元之情，有原告提出之土地
      登記謄本在卷可憑，是Ａ區與其餘部分之土地，其土地之價值顯然有別。且因
      坐落該段六五０之十七地號之該筆土地，原告主張其有一部分遭第三人無權占
      用中，為使共有人均能共同分擔解決糾紛之責任，其乃主張一併以該分割後仍
      維持共有之該六五０之十四地號土地為界線，另就其餘八十九年度土地公告現
      值每平方公尺為一七０００元之前開九筆土地，區分為Ｂ區○○○段之六五０
      之八、之九、之十、之十一、之十二、之十三之六筆土地）、Ｃ區○○○段六
      五０之十五、之十六之二筆土地）、Ｄ區○○○段六五０之十七地號土地），
      且分割之方案，乃係原則上讓前述五股之共有人，能就ＡＢＣＤ四區之土地，
      均能按其等持分比例，予以分割取得各該區部分之土地之情，亦為被告所不爭
      執，而本院審酌後，認為此一方式就共有人間亦符合公平之原則，是原告就前
      述十六筆土地所主張之此一分割之原則，足以採認（惟就被告午○○、巳○○
      等該股原可分得ＢＣＤ區部分之土地，由其等持之以與原告癸○○等該股就Ａ
      區部分之土地按應有部分比率換算所少分之土地，按土地公告現值之比率折算
      後相交換，並由原告取得被告午○○、巳○○等該股就ＢＣＤ區原可分得之土
      地，則詳後述）。至就該段之六五０之十四地號該筆土地，因其係坐落在系爭
      十七筆土地中，屬於中間之位置，可以做為其餘部分土地對外之通路之情，亦
      為兩造所不爭執，且有原告提出之地籍圖在卷可憑，且原告主張將該筆土地依
      共有人之應有部分比例，繼續保留讓兩造維持共有，並作為共有人對外通行使
      用之情，亦為被告所同意在卷，本院審酌結果，認為此一原則不僅符合公平原
      則，並有利於其他土地之利用及經濟上價值之提昇，是認原告所主張此一分割
      之原則，應予以准許。
（三）再查，就原告所提出之本件分割方案，即Ａ區部分，由原告癸○○等該股取得
      如新竹市地政事務所派員實施測量後，以九十新地測字第五五三五號函檢送之
      複丈成果圖（下簡稱系爭成果圖）之第一案所示編號一，面積三三點一八平方
      公尺，及六五０之三地號中，扣除藍色部分，所剩之面積三七點九一平方公尺
      之土地（即紅色斜線部分，計算公式為【九八點四二加七九點八四加八０點六
      八】減【六六點二四加一二一點六一加三三點一八】），及該段六五０之四地
      號，面積八一點四九平方公尺之土地，以及該段六五０之七地號，面積七五點
      四三平方公尺之土地，且由被告辛○○等該股分得如第一案所示編號２，面積
      一二一點六一平方公尺之土地，由被告丁○○分得第一案所示編號３，面積六
      六點二四平方公尺之土地，由被告午○○分得該段六五０之五地號，面積八二
      點三平方公尺之土地，並由被告巳○○等該股分得該段六五０之六地號，面積
      九八點五六平方公尺之土地，而就ＢＣＤ區之土地部分，就被告午○○、被告
      巳○○等該股原應依應有部分比例分得之土地部分，其等均同意用以與其等就
      Ａ區部分按應有部分比例換算所多分得之面積（其中被告巳○○等該股就Ａ區
      部分多分得六五點四四平方公尺【計算公式為Ａ區部分土地總面積五九六點七
      二平方公尺乘以一萬分之五五五等於三三點一二平方公尺，而巳○○等該股實
      際就Ａ區所分得者為該六五０之六地號土地，面積九八點五六平方公尺，故九
      八點五六減三三點一二等於六五點四四平方公尺】，而被告午○○就Ａ區部分
      多分得四九點一二平方公尺【計算公式為Ａ區部分土地總面積五九六點七二平
      方公尺乘以一萬分之五五六等於三三點一八平方公尺，而午○○就Ａ區所分得
      者為該六五０之五地號土地，面積為八二點三０平方公尺，故八二點三０減三
      三點一八等於四九點一二平方公尺】），按Ａ區及ＢＣＤ區部分土地之公告現
      值折算，以便與原告癸○○等該股少分得之Ａ區部分之土地（原告癸○○等該
      股就Ａ區部分較其依應有部分比例少分得者為五九六點七二平方公尺乘以一萬
      分之五七四一等於三四二點五八平方公尺，減去其實際分得者為二二八點０一
      ，為一一四點五七平方公尺）相交換（即ＢＣＤ區部分依第一案原由被告巳○○等該股、午○○分得之部分，均歸原告癸○○等該股取得），如此，亦即就
      ＢＣＤ區部分，其中Ｂ區部分，由被告辛○○等該股取得如第一案所示之編號
      ２，面積一０九點三二平方公尺之土地，由被告丁○○取得編號３所示，面積
      五九點五四平方公尺之土地，其餘編號１、４、５者，均歸原告癸○○等該股
      取得，而就Ｃ區部分，由被告辛○○等該股取得如第一案編號２所示，面積六
      九點八七平方公尺之土地，由被告丁○○取得編號３所示，面積三八點０六平
      方公尺之土地，其餘編號１（包含有該六五０之十五地號土地）、４、５者，
      均歸原告癸○○等該股所取得；就Ｄ區部分，由被告辛○○等該股取得如第一
      案編號２所示，面積一五五點七平方公尺之土地，由被告丁○○取得如第一案
      編號３所示，面積八四點八平方公尺之土地，其餘編號１、４、５者，均由原
      告癸○○等該股取得。至於就該段六五０之十四地號該筆土地部分，原告主張
      繼續讓共有人依應有部分之比例保持共有，以便作為對外通行使用。經核，被
      告就原告所提出之上開分割方案，均到庭表示同意，且經本院審酌就前述十六
      筆土地（即不包含六五０之十四地號該筆），兩造均希望合併分割，及部分共
      有人希望分割後保持共有，以及因Ａ區與其他三區部分之土地價值並不相同，
      將其區分為ＡＢＣＤ四區之方式予以分割，較符合公平原則，暨讓被告午○○
      、被告巳○○等該股能夠分得其等地上物坐落之基地，係屬較能顧及社會經濟
      利益及其等對土地之利用狀況等情，認為原告所提出之前述土地之分割方案，
      業已顧及共有物之經濟效益及共有人之利益，並已符合公平原則，自應予以准
      許，爰予以判決如附圖及附表二之分割方式所示。
（四）又按以原物為分配時，如共有人中，有不能按其應有部分受分配者，得以金錢
      補償之，民法第八百二十四條第三項定有明文。又按「法院裁判分割共有物，
      除應斟酌各共有人之利害關係，及共有物之性質外，尚應斟酌共有物之價格，
      倘共有人中有不能按其應有部分受分配，或所受分配之不動產，其價格不相當
      時，法院非不得命以金錢補償之。」，最高法院著有五十七年度台上字第二一
      一七號判例意旨可資參照。經查，依系爭成果圖所示第一案（此方案係完全依
      五股共有人之應有部分比例，照ＡＢＣＤ四區，分別予以分割土地予共有人，
      惟此方案與原告所提出之上開經准許之方案有部分不同，為本院所不採），其
      中被告巳○○等該股就Ｂ區部分係分得二九點七七平方公尺，Ｃ區部分係分得
      一九點０三平方公尺，Ｄ區部分係分得四二點四平方公尺，合計為九一點二平
      方公尺，而被告午○○就Ｂ區部分依第一案係分得二九點八二平公尺，Ｃ區部
      分係分得一九點０六平方公尺，Ｄ區部分係分得四二點四八平方公尺，合計為
      九一點三六平方公尺，然依第一案，則被告午○○僅能分得Ａ區中之編號１，
      面積三三點一八平方公尺，而被告張煌煌等該股則僅能分得該案中之編號５，
      面積三三點一二平方公尺之土地，惟實際上依上開經准許之方案予以分割之結
      果，其中就前述之十六筆土地部分，與該完全按照共有人應有部分比例分配之
      前述第一案相較，其中就Ａ區部分，被告巳○○等該股多分得六五點四四平方
      公尺，惟少分了ＢＣＤ區部分之土地合計九一點二平方公尺，而被告午○○則
      多分得Ａ區土地四九點一二平方公尺，惟少分了ＢＣＤ區部分之土地合計九一
      點三六平方公尺，而原告癸○○等該股就Ａ區部分之土地少分一一四點五七平
      方公尺，惟就ＢＣＤ部分之土地，則多分得一八二點五六平方公尺，則依照前
      述Ａ區與ＢＣＤ區土地之公告現值之比率計算結果，其中被告巳○○等該股依
      原告所提方案分割結果，其所分得之土地，已較其按應有部分之比例所分得者
      ，多五點八一平方公尺之Ａ區部分之土地（計算公式為【六五點四四平方公尺
      乘以二六０００】減掉【九一點二平方公尺乘以一七０００】等於一五一０四
      ０除以二六０００，等於五點八一平方公尺），而午○○所分得之土地，已較
      其按應有部分之比例，少分十點六一平方公尺之Ａ區部分之土地（計算公式為
      【四九點一二平方公尺乘以二六０００】減掉【九一點三六平方公尺乘以一七
      ０００】等於負二七六０００除以二六０００，等於十點六一平方公尺），而
      原告癸○○等該股依上開經准許之方案分割結果，其等所分得之土地，已較其
      等按應有部分之比例所分得者，多四點八平方公尺之Ａ區部分之土地（計算公
      式為【一八二點五六平方公尺乘以一七０００】減掉【一一四點五七平方公尺
      乘以二六０００】等於一二四七００除以二六０００，等於四點八平方公尺）
      。依此，即應由原告癸○○等該股，提出按Ａ區部分四點八平方公尺土地計算
      之價金，及由被告巳○○等該股提出按Ａ區部分五點八一平方公尺土地計算之
      價金，予以補償予被告午○○。而就Ａ區部分土地之價值，原告主張其同意以
      每坪二十萬元計價，而被告午○○則主張須以每坪二十二萬元計價，惟被告巳
      ○○等該股則主張應以土地之公告現值加四成計價。本院審酌該Ａ區部分之土
      地，目前每平方公尺之公告現值為二六０００元，且該等土地係緊鄰新竹市○○區○○路旁，土地之東南側並有計劃道路，屬住商合一之區域，且其地目為
      建，且該等土地形狀尚屬公正方整，經濟上利用價值較高，暨考量到現今不動
      產之市場行情及社會經濟情形等情狀，認為就該Ａ區部分之土地，應以每平方
      公尺四五０００元為合理（即一坪十四萬八千七百六十元）。是經計算結果，
      其中原告癸○○等該股，應依應有部分之比例，共計提出二一六０００元（即
      四五０００元乘以四點八），由被告巳○○等該股依應有部分比例，共計提出
      二六一四五０元（即四五０００乘以五點八一），均予以補償被告午○○。且
      其中原告癸○○等該股，各個人應提出之補償金，以及被告巳○○等該股，各
      個人應提出之補償金，均如附件所示。
四、本件分割結果，共有人既屬均蒙其利，茲斟酌兩造所受利益，並參酌其應有部分
    之比例，命兩造依附表三所示比例，分擔訴訟費用。
五、據上論結，本件原告之訴為有理由，依民事訴訟法第三百八十五條第一項前段、
    第七十八條、第八十一條第二款、第八十五條第一項但書，判決如主文。
中　　　華　　　民　　　國　　九十一　　年　　  四 　　 月　　三十  　　日
                                  臺灣新竹地方法院民事第一庭
~B法　　　官　鄭政宗
右為正本係照原本作成。
如對本判決上訴，須於判決送達後廿日內向本院提出上訴狀。
~B法院書記官　王恬如
中　　　華　　　民　　　國　　九十一　　年　　 五  　　 月　　　十  　　日
~F0
~T48
附表一：
┌──┬────────────┬──────────┬─────────┐
│編號│坐 落 地 號             │  地  號            │ 面積（平方公尺） │
├──┼────────────┼──────────┼─────────┤
│ １ │新竹市○○段            │六五０              │九八點四二        │
├──┼────────────┼──────────┼─────────┤
│ ２ │同右                    │六五０之二          │七九點八四        │
├──┼────────────┼──────────┼─────────┤
│ ３ │同右                    │六五０之三  　　　  │八０點六八        │
├──┼────────────┼──────────┼─────────┤
│ ４ │同右                    │六五０之四  　      │八一點四九        │
├──┼────────────┼──────────┼─────────┤
│ ５ │同右                    │六五０之五          │八二點三０        │
├──┼────────────┼──────────┼─────────┤
│ ６ │同右                    │六五０之六  　　    │九八點五六        │
├──┼────────────┼──────────┼─────────┤
│ ７ │同右                    │六五０之七  　　    │七五點四三        │
├──┼────────────┼──────────┼─────────┤
│ ８ │同右                    │六五０之八    　    │一０五            │
├──┼────────────┼──────────┼─────────┤
│ ９ │同右                    │六五０之九    　    │一０二點九        │
├──┼────────────┼──────────┼─────────┤
│１０│同右                    │六五０之十  　　    │一０五點０一      │
├──┼────────────┼──────────┼─────────┤
│１１│同右                    │六五０之十一  　    │七四點五          │
├──┼────────────┼──────────┼─────────┤
│１２│同右                    │六五０之十二        │七四點五          │
├──┼────────────┼──────────┼─────────┤
│１３│同右                    │六五０之十三        │七四點五          │
├──┼────────────┼──────────┼─────────┤
│１４│同右                    │六五０之十五　　    │  一點六一        │
├──┼────────────┼──────────┼─────────┤
│１５│同右                    │六五０之十六  　　  │三四一點二四      │
├──┼────────────┼──────────┼─────────┤
│１６│同右                    │六五０之十七　　　  │七六三點九九      │
├──┼────────────┼──────────┼─────────┤
│１７│同右                    │六五０之十四　　    │四三五點三六      │
└──┴────────────┴──────────┴─────────┘
附表二：分割方式
（一）就附表一所示編號１至１６之十六筆土地，准予合併分割，分割方式如下：
  １、就附圖所示Ａ區部分之土地（Ａ區部分係指附表一編號１至７之七筆土地），
      由原告癸○○、丑○○及被告子○○、卯○○、辰○○、申○○、甲○○、丙○○、乙○○共同取得附圖中之Ａ區所示編號１，面積三三點一八平方公尺之
      土地，及六五０之三地號中，所示之紅色斜線部分，面積三七點九一平方公尺
      之土地，及附表一編號４之六五０之四地號，面積八一點四九平方公尺之土地
      ，以及附表一編號７之六五０之七地號，面積七五點四三平方公尺之土地，並
      依序按應有部分癸○○五七四一分之六七九、丑○○五七四一分之六七九、子
      ○○五七四一分之九七一、卯○○五七四一分之八七三、辰○○五七四一分之
      八七三、申○○五七四一分之五五六、甲○○五七四一分之四０一、丙○○五
      七四一分之三七０、乙○○五七四一分之三三九，繼續維持共有；由被告辛○○、庚○○共同分得附圖中之Ａ區所示編號２，面積一二一點六一平方公尺之
      土地，並依序按應有部分辛○○二分之一、庚○○二分之一，繼續維持共有；
      由被告丁○○分得附圖中之Ａ區所示編號３，面積六六點二四平方公尺之土地
      ；由被告午○○分得附圖Ａ區中之如附表一編號５之六五０之五地號，面積八
      二點三平方公尺之土地；由被告巳○○、未○○、壬○○共同分得附圖Ａ區中
      之如附表一編號６之六五０之六地號，面積九八點五六平方公尺之土地，並依
      序按應有部分巳○○三分之一、未○○三分之一、壬○○三分之一，繼續維持
      共有。
  ２、就附圖所示Ｂ（Ｂ區指附表一編號８至１３之六筆土地）、Ｃ（Ｃ區指附表一
      編號１４至１５之二筆土地）、Ｄ區（指附表一編號１６之該筆土地）之土地
      ，其中Ｂ區部分：由被告辛○○、庚○○共同分得如附圖Ｂ區所示之編號２，
      面積一０九點三二平方公尺之土地，並依序按應有部分辛○○二分之一、庚○○二分之一，繼續維持共有；由被告丁○○分得如附圖Ｂ區所示之編號３，面
      積五九點五四平方公尺之土地；其餘如附圖Ｂ區所示之編號１，面積二九點八
      二平方公尺，編號４，面積三０七點九五平方公尺，編號５面積二九點七七平
      方公尺之土地，均歸原告癸○○、丑○○及被告子○○、卯○○、辰○○、申
      ○○、甲○○、丙○○、乙○○共同取得，並依序按應有部分癸○○五七四一
      分之六七九、丑○○五七四一分之六七九、子○○五七四一分之九七一、卯○○五七四一分之八七三、辰○○五七四一分之八七三、申○○五七四一分之五
      五六、甲○○五七四一分之四０一、丙○○五七四一分之三七０、乙○○五七
      四一分之三三九，繼續維持共有。
      又就其中Ｃ區部分：由被告辛○○、庚○○共同分得如附圖Ｃ區所示之編號２
      ，面積六九點八七平方公尺之土地，並依序按應有部分辛○○二分之一、庚○○二分之一，繼續維持共有；由被告丁○○分得如附圖Ｃ區所示編號３，面積
      三八點０六平方公尺之土地；其餘如附圖Ｃ區所示之編號１，面積一九點０六
      平方公尺（含附表一編號１４該筆土地全部），編號４，面積一九六點八三平
      方公尺，編號５面積一九點０三平方公尺之土地，均歸原告癸○○、丑○○及
      被告子○○、卯○○、辰○○、申○○、甲○○、丙○○、乙○○共同取得，
      並依序按應有部分癸○○五七四一分之六七九、丑○○五七四一分之六七九、
      子○○五七四一分之九七一、卯○○五七四一分之八七三、辰○○五七四一分
      之八七三、申○○五七四一分之五五六、甲○○五七四一分之四０一、丙○○
      五七四一分之三七０、乙○○五七四一分之三三九，繼續維持共有。
      又就其中Ｄ區部分：由被告辛○○、庚○○共同分得如附圖Ｄ區所示編號２，
      ，面積一五五點七平方公尺之土地，並依序按應有部分辛○○二分之一、庚○○二分之一，繼續維持共有；由被告丁○○分得如附圖Ｄ區所示編號３，面積
      八四點八平方公尺之土地；其餘如附圖Ｄ區所示之編號１，面積四二點四八平
      方公尺，編號４面積四三八點六一平方公尺，編號５面積四二點四平方公尺之
      土地，均由原告癸○○、丑○○及被告子○○、卯○○、辰○○、申○○、甲○○、丙○○、乙○○共同取得，並依序按應有部分癸○○五七四一分之六七
      九、丑○○五七四一分之六七九、子○○五七四一分之九七一、卯○○五七四
      一分之八七三、辰○○五七四一分之八七三、申○○五七四一分之五五六、甲○○五七四一分之四０一、丙○○五七四一分之三七０、乙○○五七四一分之
      三三九，繼續維持共有。
（二）就附表一所示編號１７之該筆土地，由兩造按如附表四所示之應有部分，繼續
      維持共有，並作為兩造對外通路使用。
附件：
（一）原告癸○○、丑○○及被告子○○、卯○○、辰○○、申○○、甲○○、丙○○、乙○○，應由癸○○提出二五五四七元，由丑○○提出二五五四七元，由
      子○○提出三六五三三元，由卯○○提出三二八四六元，由辰○○提出三二八
      四六元，由申○○提出二０九一九元，由甲○○提出一五０八七元，由丙○○
      提出一三九二一元，由乙○○提出一二七五四元，合計共二一六０００元，並
      以上開提出之金額，補償被告午○○。
（二）被告巳○○、未○○、壬○○，應由其三人各提出八七一五０元，合計二六一
      四五０元，並以上開提出之金額，補償被告午○○。
附表三：訴訟費用負擔比例
┌───────────────┬──────────┬─────────┐
│共有人姓名                    │訴訟費用負擔比例    │備      註        │
├───────────────┼──────────┼─────────┤
│癸○○                        │百分之七            │                  │
│                              │                    │                  │
├───────────────┼──────────┼─────────┤
│丑○○                        │百分之七            │                  │
│                              │                    │                  │
├───────────────┼──────────┼─────────┤
│子○○                        │百分之十            │                  │
│                              │                    │                  │
├───────────────┼──────────┼─────────┤
│卯○○                        │百分之九            │                  │
│                              │                    │                  │
├───────────────┼──────────┼─────────┤
│辰○○                        │百分之九            │                  │
│                              │                    │                  │
├───────────────┼──────────┼─────────┤
│申○○                        │百分之五            │                  │
│                              │                    │                  │
├───────────────┼──────────┼─────────┤
│甲○○                        │百分之四            │                  │
│                              │                    │                  │
├───────────────┼──────────┼─────────┤
│丙○○                        │百分之四            │                  │
│                              │                    │                  │
├───────────────┼──────────┼─────────┤
│乙○○                        │百分之三            │                  │
│                              │                    │                  │
├───────────────┼──────────┼─────────┤
│丁○○                        │百分之十一          │                  │
│                              │                    │                  │
├───────────────┼──────────┼─────────┤
│辛○○                        │百分之十            │                  │
│                              │                    │                  │
├───────────────┼──────────┼─────────┤
│庚○○                        │百分之十            │                  │
│                              │                    │                  │
├───────────────┼──────────┼─────────┤
│午○○                        │百分之五            │                  │
│                              │                    │                  │
├───────────────┼──────────┼─────────┤
│巳○○                        │百分之二            │                  │
│                              │                    │                  │
├───────────────┼──────────┼─────────┤
│未○○                        │百分之二            │                  │
│                              │                    │                  │
├───────────────┼──────────┼─────────┤
│壬○○              　        │百分之二            │                  │
│                              │                    │                  │
└───────────────┴──────────┴─────────┘
附表四：兩造對附表一所示土地之原應有部分
┌───────────────┬──────────┬─────────┐
│共有人姓名                    │應有部分            │備      註        │
├───────────────┼──────────┼─────────┤
│癸○○                        │一００００分之六七九│                  │
│                              │                    │                  │
├───────────────┼──────────┼─────────┤
│丑○○                        │一００００分之六七九│                  │
│                              │                    │                  │
├───────────────┼──────────┼─────────┤
│子○○                        │一００００分之九七一│                  │
│                              │                    │                  │
├───────────────┼──────────┼─────────┤
│卯○○                        │一００００分之八七三│                  │
│                              │                    │                  │
├───────────────┼──────────┼─────────┤
│辰○○                        │一００００分之八七三│                  │
│                              │                    │                  │
├───────────────┼──────────┼─────────┤
│申○○                        │一００００分之五五六│                  │
│                              │                    │                  │
├───────────────┼──────────┼─────────┤
│甲○○                        │一００００分之四０一│                  │
│                              │                    │                  │
├───────────────┼──────────┼─────────┤
│丙○○                        │一００００分之三七０│                  │
│                              │                    │                  │
├───────────────┼──────────┼─────────┤
│乙○○                        │一００００分之三三九│                  │
│                              │                    │                  │
├───────────────┼──────────┴┬────────┤
│丁○○                        │一００００分之一一一０│                │
│                              │                      │                │
├───────────────┼───────────┼────────┤
│辛○○                        │一００００分之一０一九│                │
│                              │                      │                │
├───────────────┼───────────┼────────┤
│庚○○                        │一００００分之一０一九│                │
│                              │                      │                │
├───────────────┼──────────┬┴────────┤
│午○○                        │一００００分之五五六│                  │
│                              │                    │                  │
├───────────────┼──────────┼─────────┤
│巳○○                        │一００００分之一八五│                  │
│                              │                    │                  │
├───────────────┼──────────┼─────────┤
│未○○                        │一００００分之一八五│                  │
│                              │                    │                  │
├───────────────┼──────────┼─────────┤
│壬○○              　        │一００００分之一八五│                  │
│                              │                    │                  │
└───────────────┴──────────┴─────────┘
